【裁判字號】    96,易,1406
【裁判日期】    970130
【裁判案由】    竊盜
【裁判全文】
臺灣臺南地方法院刑事判決              96年度易字第1406號
公  訴  人  臺灣臺南地方法院檢察署檢察官
被      告  丙○○原名廖元盟.
                    住臺中縣.
                    居臺中縣.
上列被告因竊盜案件，經檢察官提起公訴（96年度營偵字第562
號），經本院獨任審理並判決如下：
    主  文
丙○○竊盜，處拘役伍拾玖日，減為拘役貳拾玖日，如易科罰金
，以新臺幣壹仟元折算壹日。
    事  實
一、丙○○意圖為自己不法之所有，於民國（下同）95年12月6
    日23時15分許至次（7）日上午9時許期間內之不詳時間，在
    其與室友乙○○同住之臺南縣新營市○○街31巷57號9樓之2
    住處內，假藉與室友乙○○有可互相進入彼此房間之默契，
    利用乙○○離去上址之機會，未經許可將乙○○所有置於乙
    ○○房間內之電腦主機乙台（含乙○○另購插入主機之記憶
    體，以下簡稱系爭電腦主機）搬離上址，旋即逃逸無蹤，嗣
    經乙○○於95年12月7日上午9時許返家發現，始報警查獲上
    情。
二、案經被害人乙○○訴由臺南縣警察局新營分局報告臺灣臺南
    地方法院檢察署檢察官偵查起訴。
    理  由
一、 本件有關以下所引用之供述及非供述證據，公訴人與被告
     於本案言詞辯論終結前，並未爭執其證據能力，本院審酌
     前開證據並無事證顯示係公務員違法蒐證所取得，依其作
     成時之情況，亦無非法或不當取證之情事，亦無顯不可信
     或證據力明顯過低之情形，復經本院於審判期日就上開證
     據依法進行調查、辯論，依刑事訴訟法第159條之5規定，
     均具有證據能力，合先敘明。
二、訊之被告丙○○固不否認曾與被害人同住於台南縣新營市○
    ○街31巷57號9樓之2，並於前開時、地遷離該址時，進入被
    害人乙○○房間內，將告訴人乙○○所有電腦主機乙台（含
    乙○○另購插入主機之記憶體）一併取走，惟矢口否認有何
    竊盜犯行，辯稱：伊與告訴人間有債務糾紛，告訴人積欠其
    債務無力清償，雙方遂合意以告訴人之電腦主機抵債等語。
    經查：
    (一)台南縣新營市○○街31巷57號9樓之2為告訴人居所，被告
      自95年10月初起與告訴人同住於該址。被告於95年12月6
      日晚間自上址遷離時，進入告訴人房間內，一併將告訴人
      房間內告訴人所有系爭電腦主機搬走（含被害人另購插入
      主機之記憶體）等情，業經被告自承在卷，且與證人即告
      訴人於警詢、偵查及本院審理時所為證述相符，並有台南
      縣警察局新營分局刑案現場勘查報告一份及現場照片二張
      附卷為證，是此部分之事實，足堪認定。
    (二)被告雖辯稱因被害人積欠其債務，告訴人同意以系爭電腦
      抵償債務云云，惟已為告訴人否認，告訴人復於本院審理
      時具結證稱：伊未積欠被告債務，亦未同意被告搬走系爭
      電腦主機，被告與伊同住在新營市○○街31巷57號9樓之2
      期間，被告是處於失業狀態，伊未向被告收取房租，伊曾
      陸續借款給被告共計九千餘元，伊確曾要求被告搬離，然
      95年12月6日伊上晚班前，被告告知已找到工作，伊同意
      被告留下，惟伊翌日下班返回即發現電腦主機失竊等語，
      被告就所辯告訴人積欠其債務，並同意以系爭電腦抵債乙
      節，並未舉證以實其說。查被告於偵查中供述：「他（指
      告訴人）在95年12月初就說要以他的電腦主機給我，來抵
      他積欠我的5,500元，並且口頭跟我說我可以直接拿，後
      來我就在95年12月初到中旬之間的日期，我就直接進到他
      的房間搬走他的電腦主機」（參見偵查卷第24頁），嗣於
      本院審理時經詢問告訴人何時同意要將電腦主機抵債時，
      改稱：「95年12月6日晚上」、「約7點到10點半之間」、
      「我只確定是我搬走當天，告訴人同意我可以搬電腦」（
      參見本院卷第31頁），則其就所辯告訴人同意以系爭電腦
      主機抵債及其搬走電腦主機之時間，依偵查中之陳述顯非
      同一日，然於本院審理時則稱告訴人是在伊搬離當日同意
      ，前後陳述已明顯不符；另就所辯告訴人積欠債務一節，
      被告於偵查中陳述：「他跟我借了5,500元還沒有還我」
      （參見偵查卷第24頁筆錄），嗣另以書狀記載「本人於9
      月下旬及10月領薪時，分別借予乙○○5,000元及8,000元
      ，合計13,000元」，所述債務金額亦前後不符，被告就此
      雖辯稱：「我借他13,000元，告訴人說要扣房租7,500元
      ，所以才會變成5,500元」，惟經詢問被告居住上址之房
      租金額時，則答稱：「沒有一定」，被告亦未就其應付租
      金及租金數額提出任何證據資料，復經詢問「告訴人既同
      意以電腦抵債，雙方有無討論抵債金額」時，被告答稱：
      「沒有討論要抵多少錢」云云，亦與雙方互負債務主張抵
      銷或以物抵債時，通常會先經過會算以確定抵銷或抵償金
      額之常情不合，是被告上開所辯，要屬臨訟杜撰之詞，委
      無足採。
    (三)依被告供述，被告將告訴人所有系爭電腦主機取走搬離上
      址後，即未再與告訴人有任何聯絡（參見本院卷第27頁筆
      錄），而新營市○○街31巷57號9樓之2仍為告訴人現居所
      ，告訴人亦未更換聯絡電話，被告迄無任何聯絡等情，已
      據告訴人證述在卷（參見本院卷第26頁筆錄）。按被告既
      受邀與告訴人同住，縱告訴人曾同意以系爭電腦主機抵償
      其積欠被告之債務，然被告係趁告訴人不在時於夜間搬離
      ，並取走告訴人所有系爭電腦主機，依人情之常自應於搬
      離後告知告訴人，惟被告搬離後即逃逸無蹤，無任何聯絡
      ，實有違常情。又經詢問系爭電腦主機現在何處時，依被
      告供述：「電腦主機我拿去估價，中古商說不收，我嫌它
      重，就丟掉了，我丟在資源回收場」等語，被告就此部分
      陳述亦未舉證以實其說。按苟被告同意告訴人之要求以系
      爭電腦主機抵債，自應估價在先，以確定抵債金額，縱未
      事先估價，事後既經估價無甚價值，被告身為債權人豈有
      無何爭執，亦未與告訴人聯絡債務事宜，即逕為丟棄之理
      ？是被告此部分所述，亦違反常情。
    (四)綜上所述，被告供述，不惟前後不符，且違反常情，所述
      顯屬臨訟卸責之詞，均無足採，其竊盜犯行，洵堪認定，
      應依法論科。
三、核被告所為，係犯刑法第320條第1項之竊盜罪。查被告前未
    曾受刑之宣告，有台灣高等法院被告前案紀錄表在卷足憑，
    審酌被告年輕力壯，不思自食其力以謀取所需財物，其受告
    訴人之邀與告訴人同住，竟於同住期間趁告訴人不在時，竊
    取告訴人所有系爭電腦主機後逃逸無蹤，犯後猶矢口否認犯
    行，另審酌被告之品行（此有卷附被告前案紀錄表少年非行
    紀錄可稽）、犯罪所生之損害等一切情狀，爰量處如主文所
    示之刑，並諭知易科罰金之折算標準。
四、末查，本件被告犯罪時間在96年4月24日以前，雖所犯為刑
    法第320條第1項之竊盜罪，惟本院所宣告之刑未逾有期徒刑
    1年6月，合於中華民國96年度犯罪減刑條例所定之減刑條件
    ，應依該條例第2條第1項第3款之規定，減其宣告刑2分之1
    。
五、據上論斷，應依刑事訴訟法第299條第1項前段，刑法第320
    條第1項、第41條第1項前段，刑法施行法第1條之1，中華民
    國96年罪犯減刑條例第2條第1項第3款、第7條、第9條，判
    決如主文。
本案經檢察官甲○○到庭執行職務
中    華    民    國    97    年    1     月    30    日
                  刑事第五庭  法  官  林逸梅
以上正本證明與原本無異。
如不服本判決應於收受本判決後10日內向本院提出上訴書狀，並
應敘述具體理由。如未敘述上訴理由者，應於上訴期間屆滿後20
日內向本院補提理由書狀（均須按他造當事人之人數附繕本）「
切勿逕送上級法院」。
                              書記官  葉仲文
中    華    民    國    97    年    1     月    30    日
附錄法條：
中華民國刑法第320條第1項（普通竊盜罪）
意圖為自己或第三人不法之所有，而竊取他人之動產者，為竊盜
罪，處 5 年以下有期徒刑、拘役或 5 百元以下罰金。


司法院資訊處製作；財團法人民間司法改革基金會備份。
